臺灣南投地方法院民事裁定
111年度法字第9號
聲  請  人  薛榮永  

代  理  人  劉肇基  


上列聲請人聲請變更財團法人三塊厝天明宮文教基金會捐助章程
，本院裁定如下：
    主  文
財團法人三塊厝天明宮文教基金會捐助章程第五條、第六條、第
七條、第八條、第九條、第十條、第十二條、第十三條、第十五
條，准予變更如附件捐助章程修正對照表修正後條文所示。
其餘聲請駁回。
程序費用新臺幣壹仟元由聲請人負擔。
    理  由
一、按財團之組織及其管理方法，由捐助人以捐助章程或遺囑定
    之；捐助章程或遺囑所定之組織不完全，或重要之管理方法
    不具備者，法院得因主管機關、檢察官或利害關係人之聲請
    ，為必要之處分；又為維持財團之目的或保存其財產，法院
    得因捐助人、董事、主管機關、檢察官或利害關係人之聲請
    ，變更其組織，民法第62條、第63條分別定有明文。從而，
    依民法第62條規定聲請法院就捐助章程為必要之處分者，以
    財團之組織不完全，或重要之管理方法不具備為要件；依民
    法第63條規定為聲請者，係為維持財團之目的或保存其財產
    ，而聲請變更財團之組織。而所謂「財團之組織不完全」者
    ，例如財團內部之董事會或監察人之組織不完全者是；所謂
    「重要之管理方法者」，例如董監事之任免方式、董事會執
    行事務之決議方法及財團財產之管理方法等是，如不屬於上
    述事項之章程變更，則祇需取得目的事業主管機關之許可，
    即可聲請該管法院辦理變更登記。至因情事變更，致財團之
    目的不能達到時，依民法第65條規定，則應由主管機關斟酌
    捐助人之意思，變更其目的及其必要之組織，或解散之。故
    財團法人辦理章程變更事宜時，應依上述規定，或祇需取得
    目的事業主管機關之許可，或向法院聲請為必要之處分或變
    更其組織之裁定，因其事項之不同，而為不同之聲請程序（
    最高法院85年度台抗字第320號裁定意旨參照）。
二、聲請意旨略以：聲請人為財團法人三塊厝天明宮文教基金會
    之董事長，該財團法人於民國87年3月11日經南投縣政府核
    備設立，並經本院於111年4月19日核准發給法人登記證書。
    因應財團法人法施行，遂於111年6月19日經第9屆第1次董事
    會議決議通過修正捐助章程共17條如附件所示，爰依民法第
    62條、第63條之規定，請求裁定准為變更。
三、經查：
  ㈠聲請人主張之上揭事實，業據其提出財團法人三塊厝天明宮
    文教基金會法人登記證書、111年6月19日第9屆第1次董事會
    會議紀錄暨新、舊捐助章程條文、財團法人三塊厝天明宮文
    教基金會捐助章程修正對照表各1份為證，自堪信為真實。
    本院依非訟事件法規定，將財團法人三塊厝天明宮文教基金
    會捐助章程修正對照表徵詢主管機關南投縣政府之意見，南
    投縣政府函覆該府已於111年7月5日府授文推字第111015901
    4號函，查核變更捐助章程事宜並已驗印；對於該財團法人
    變更捐助章程，該府無意見，此有該府111年7月26日府授文
    推字第1110176280號函附卷可參。
  ㈡本院參酌聲請人係利害關係人，其聲請准予變更財團法人三
    塊厝天明宮文教基金會之捐助章程如附件所示修正後條文第
    5條至第10條、第12條、第13條、第15條，此部分條文之變
    更均係對該財團法人之組織及管理方法之修正，並與該財團
    法人之設立目的並不相違，與民法有關法人之規定亦無牴觸
    ，其聲請變更章程，尚無不合，應予准許。　　　
  ㈢至聲請人聲請准予變更財團法人三塊厝天明宮文教基金會之
    捐助章程如附件所示其餘條文部分，第1條之變更僅係修正
    條文法源依據及法人名稱；第2條之變更係依財團法人法修
    正，明定業務項目；第3條之變更係依財團法人法修正，明
    定法人捐助財產之種類、總額及捐助人；第4條之變更係依
    財團法人法修正，明定法人主事務所、分事務所；第11條之
    變更係依財團法人法修正，明定法人報送預決算資料之時間
    ；第14條之變更在明定法人登記事項變更時，應辦理變更登
    記；第16條係依財團法人法之規定，明定法人訂定捐助章程
    之年、月、日；第17條係明定施行程序，核上開條文之變更
    均難認與財團法人「組織不完全」、「重要管理方法不具備
    」、「維持財團之目的或保存其財產」有關；揆諸首揭說明
    ，聲請人此部分之聲請，均與民法第62條、第63條規定之要
    件不符，不應准許，應予駁回。
四、依非訟事件法第21條第1項前段、第24條第1項，裁定如主文
    。
中　　華　　民　　國　　111 　年　　8 　　月　　30　　日
                  民事第二庭  法　官　楊亞臻
以上正本係照原本作成
如對本裁定抗告，須於裁定送達後10日內向本院提出抗告狀，並
繳納抗告費新臺幣1,000元
中　　華　　民　　國　　111 　年　　8 　　月　　30　　日
                              書記官　陳雅雯